臺灣高等法院刑事判決
110年度上訴字第1625號
上  訴  人  臺灣新北地方檢察署檢察官
被      告  林聖傑


選任辯護人  田俊賢律師
            江宗恆律師
被      告  劉家和


指定辯護人  詹振寧律師（義務辯護律師）
被      告  廖志熹


指定辯護人  廖智偉律師（義務辯護律師）
上列上訴人因被告等強盜案件，不服臺灣新北地方法院109年度
訴字第1160號，中華民國110年2月22日第一審判決（起訴案號：
臺灣新北地方檢察署109年度偵字第3629號），提起上訴，本院
判決如下：
    主      文
上訴駁回。
    事實及理由
壹、經本院審理結果，認第一審以被告林聖傑、劉家和、廖志熹
    （以下合稱被告3人）共同犯刑法第346條第1項之恐嚇取財
    罪及同法第277條第1項之傷害罪，分別量處被告林聖傑有期
    徒刑6月及拘役40日、被告劉家和有期徒刑6月及拘役30日、
    被告廖志熹有期徒刑6月及拘役30日，併均諭知如易科罰金
    ，以新臺幣（下同）1千元折算1日；另就扣案1萬4千元宣告
    沒收，未扣案和解書1份、票號TH0000000號之面額50萬元本
    票1張、鋸子1把、棍子2支均宣告沒收，於全部或一部不能
    沒收或不宜執行沒收時，追徵其價額，其認事、用法均無不
    當，量刑及沒收亦稱妥適，應予維持，除原判決第2頁第9至
    10行「並敲擊一旁物品發生聲響之方式施加恐嚇，」後補充
    「另由廖志熹臨時去買空白本票及向旅館櫃檯人員借筆」，
    且證據部分增列「被告林聖傑、廖志熹於本院準備程序及審
    理時之自白、被告劉家和於本院審理時之自白、證人陳渝臻
    於原審審理時之證述」外，並引用第一審判決書記載之事實
    、證據及理由（如附件）。　　
貳、駁回上訴之理由
ㄧ、檢察官上訴意旨略以：
  ㈠告訴人林煒翔於案發時地，因突遭被告3人兇殘傷害，身體受
    有極嚴重之傷害，心理亦受有極嚴重之創傷，其為求安全離
    開現場以免遭受被告3人以相同或更激烈之方式對待，方答
    應被告3人之要求而簽署本票等文件、交付財物，要與常情
    相符。申言之，倘告訴人未遭被告3人攻擊，將無答應被告3
    人上開要求之可能。無論係依告訴人主觀之心理狀態，或社
    會上一般人之認知標準，均堪認被告3人攻擊告訴人之行為
    ，已足壓抑告訴人之意思自由，進而取得告訴人迫於無奈下
    所交付之財物，被告3人本案行為，已至使告訴人不能抗拒
    而交付財物，自與強盜罪之要件相符。
  ㈡被告3人在攻擊告訴人後，被告林聖傑因不滿告訴人提出之金
    額，尚曾主動要求告訴人給付50萬元之賠償金額，且被告3
    人詢問告訴人是否就醫，係在渠等攻擊告訴人，並要求告訴
    人給付50萬元之賠償金額後，告訴人身體、心理既已受有嚴
    重創傷，衡諸常情，其為求安全離開現場以免遭受被告3人
    以相同或更激烈之方式對待之想法，應已產生，是其意思之
    自由，在被告3人為上開攻擊完畢後，早受壓抑，而被告林
    聖傑明知於此，卻仍要求告訴人給付50萬元，其上開50萬元
    之要求，係利用告訴人不能抗拒之狀態而取其財物之情甚明
    ；佐以在告訴人受傷後，與被告3人交談期間，被告林聖傑
    尚曾兩度手持棍棒在告訴人旁揮舞，及在告訴人依被告3人
    要求勉力書寫文件時，被告劉家和尚出言喝斥「最後一次機
    會給你，否則就要打你」，並敲擊一旁物品發出聲響，堪認
    被告3人上開威嚇行為，對告訴人實有加強、深化其內心恐
    懼，以鞏固告訴人意思自由受壓抑之心理狀態之效。告訴人
    對於被告3人50萬元賠償金額之要求，早已無何拒絕之餘地
    及勇氣，遑論被告3人係先攻擊告訴人後，再為上開詢問，
    其詢問是否出於關懷、照料告訴人之真意，亦屬難測。被告
    3人上開攻擊、威嚇行為，既已至使告訴人不能抗拒，自無
    再需強押告訴人簽名或蓋手印，原審逕認告訴人於案發時並
    未喪失其自由意志，實與經驗法則或論理法則有所違背。被
    告3人於案發時地攻擊、威嚇告訴人之行為，已使告訴人因
    身體、心理均受有嚴重創傷，而壓抑其意思自由，告訴人確
    已因不能抗拒而交付財物，被告3人本案所為係犯強盜罪，
    應堪肯認等語。
二、經查：
  ㈠關於被告林聖傑因不滿告訴人於案發前與其當時女友陳渝臻
    發生性關係，而於案發時、地，邀同被告劉家和、廖志熹共
    同對告訴人為本件傷害犯行之情，業據被告3人供述在卷，
    並與證人即告訴人、證人陳渝臻之歷次證述均相符，且依其
    等上開供述及證述，可知被告3人甫進案發現場之旅館房間
    時，並未談及告訴人交付財物之事，於被告林聖傑進門質問
    告訴人與陳渝臻發生性關係之情而起口角後，被告3人旋即
    對告訴人為傷害行為，足見被告3人係因告訴人與陳渝臻發
    生性關係之糾紛，在氣憤之下動手為本件傷害犯行，卷內並
    無積極證據足認被告3人於傷害行為時，主觀上確係以傷害
    行為作為手段，使告訴人交付財物，尚難認其等傷害告訴人
    之舉，確係著手加重強盜之強暴行為。此由傷害行為結束後
    ，被告3人開始與告訴人商談交付財物之過程中，因未事先
    準備空白本票及筆前來，被告林聖傑尚請被告廖志熹臨時去
    買空白本票及向旅館櫃檯人員借筆（見偵字卷第192至193頁
    ）；又於商談過程中，被告3人不僅無再對告訴人施加強暴
    、脅迫，致告訴人喪失自由意志而不能抗拒之情事，甚且被
    告3人還問告訴人是否需要先帶其就醫（詳見後述）等情，
    亦可得知。是依罪疑唯輕及有疑唯利被告之原則，僅能認定
    被告3人出於氣憤傷害告訴人後，始另行起意而為共同恐嚇
    取財之犯行，此時被告3人之傷害犯行既已結束，則其等是
    否另構成恐嚇取財罪或加重強盜罪，自應就嗣後其等與告訴
    人商談交付財物之過程本身，為構成要件該當與否之客觀判
    斷。
  ㈡按恐嚇取財罪與強盜罪，同以意圖為自己或第三人不法所有
    為主觀違法要件，其所異者，恐嚇取財罪不以將來之惡害通
    知被害人為限，即以強暴、脅迫為手段，而被害人未達於不
    能抗拒程度者亦屬之，與強盜罪以目前危害施用強暴、脅迫
    ，致使被害人喪失自由意志，不能抗拒者不同（82年度台上
    字第1552號判決意旨參照）。經原審勘驗現場錄影內容顯示
    ：被告林聖傑於與告訴人商討和解內容過程中，有兩度手持
    棍棒揮舞，另被告劉家和於告訴人書寫和解書期間，有出言
    喝叱「最後一次機會給你，否則就要打你」，並敲擊一旁物
    品發出聲響之舉動（見原審卷第139、143頁勘驗筆錄附件）
    ，堪認被告3人於此過程有對告訴人共同為強暴、脅迫行為
    。然證人即告訴人於原審審理時證稱：一開門我就遭被告3
    人出拳及分持鋸子、棍子毆打，之後我喊停，並問他們想要
    怎樣，林聖傑就要求我賠償50萬元，我回說「哪有那麼多錢
    ，我身上只有這些」，隨即自行拿出5萬元現金放在床上，
    他們並沒有要我把身上的錢拿出來；後來我因為想趕快離開
    ，所以才簽本票給他們，我簽寫本票時，被告3人一個在錄
    影，其他兩個在旁邊等，並沒有強押我簽名或蓋手印的行為
    ，也沒有什麼話或做其他舉動；當天過程中他們還有問我是
    否需要先帶我去就醫，但我回說不用等語明確（見原審卷第
    279至282、286至289、296頁），核與證人陳渝臻於原審審
    理時證稱：告訴人有拿出一些錢出來，當時其說要拿20、30
    萬元處理，林聖傑說要50萬元，告訴人就答應並簽本票等語
    （見原審卷第301至306頁），及該2證人於偵查時所述、被
    告3人於偵訊及原審訊問時所供均大致相符，堪信為真。復
    觀諸原審勘驗筆錄附件，於商談過程中，被告3人見告訴人
    之傷勢，均有問告訴人是否需要先帶其敷藥或就醫，反係告
    訴人稱不用，其自行買藥敷一敷即可，又被告廖志熹有建議
    告訴人將受傷的手舉高並握住傷口以止血（見原審卷第139
    、141、144頁）；又依被告3人之供述，被告林聖傑有給予
    告訴人3千元作為醫藥費（告訴人未收受），並請被告劉家
    和為告訴人購買紗布、繃帶及藥（見偵字卷第192至193、19
    8、239、248頁），尚難認被告3人上開詢問是否就醫、建議
    止血方式、提供醫藥費、購買藥品等舉動完全出於矯情敷衍
    ，而全無照料告訴人之意。綜觀上述有關告訴人主動取出身
    上現金、商討金額及簽寫本票過程、被告3人對其所受傷勢
    之反應等情節，縱使將告訴人前經被告3人傷害而餘悸猶存
    ，且傷勢疼痛，並因手部傷勢而須由被告廖志熹代為書寫等
    情納入考量，仍難斷定告訴人當時已喪失自由意志，達不能
    抗拒之程度而交付財物。
　㈢按刑事審判旨在實現刑罰權之分配的正義，故法院對有罪被
    告之科刑，應符合罪刑相當之原則，使輕重得宜，罰當其罪
    ，以契合社會之法律感情，此所以刑法第57條明定科刑時應
    審酌一切情狀，尤應注意該條所列10款事項以為科刑輕重之
    標準，俾使法院就個案之量刑，能斟酌至當；而量刑輕重係
    屬事實審法院得依職權自由裁量之事項，苟已斟酌刑法第57
    條各款所列情狀而未逾越法定刑度，不得遽指為違法（最高
    法院72年度台上字第6696號判決意旨參照）。查原判決業已
    審酌被告林聖傑不思控制情緒、尊重他人，並循理性方式、
    合法途徑解決爭端，因與前女友陳渝臻、告訴人間感情糾葛
    ，即夥同被告劉家和、廖志熹一同持鋸子1把、棍子2支毆傷
    告訴人，導致其受有原判決事實欄所載傷勢，又不知尊重他
    人財產法益，持棍子以強暴、脅迫方式恐嚇告訴人，價值觀
    念偏差，並影響社會治安；惟念被告3人終能坦承犯行，被
    告林聖傑並已以5萬元與告訴人達成和解及給付完畢，經告
    訴人表示宥恕並請求從輕量刑，足見其等悔意，兼衡被告3
    人分別之素行、智識程度、生活情形、經濟狀況，及各別犯
    罪之手段、動機、目的、告訴人傷勢、財產損失、所生危害
    等一切情狀，而對被告3人分別量處前開刑度，並均諭知易
    科罰金之折算標準，應已充分斟酌被告3人之犯罪情節、犯
    後態度及個人狀況，依刑法第57條各款事項而為量刑，經核
    原審之量刑並無違法、不當或濫用裁量權、違反罪刑相當原
    則等情形，自應予維持。至被告林聖傑之辯護人固請求依刑
    法第59條規定酌減其刑，然審諸被告3人共同持鋸子、棍棒
    毆傷告訴人，復以出言恫嚇、揮舞棍棒及敲擊物品之方式對
    其恐嚇取財，依此等犯罪情狀，實無縱科以最低度刑猶嫌過
    重之顯可憫恕或情輕法重情形，而無從再依刑法第59條規定
    酌減其刑，附此敘明。
三、綜上所述，本件被告3人出於氣憤傷害告訴人後，始另行起
    意而對其共同恐嚇取財，且尚難認被告3人共同恐嚇取財部
    分所實施強暴、脅迫行為，已致使告訴人喪失自由意志而達
    不能抗拒之程度，是原判決就被告3人所為傷害及恐嚇取財
    犯行予以分別論處，其認事、用法、量刑及沒收均無違誤。
    從而，檢察官上訴意旨所稱「被告3人攻擊告訴人之行為，
    已足壓抑告訴人之意思自由，進而取得告訴人迫於無奈下所
    交付之財物」、「被告3人於案發時地攻擊、威嚇告訴人之
    行為，已使告訴人因身體、心理均受有嚴重創傷，而壓抑其
    意思自由，告訴人確已因不能抗拒而交付財物，被告3人本
    案所為係犯強盜罪，應堪肯認」云云，尚難憑採，其上訴為
    無理由，應予駁回。
據上論斷，應依刑事訴訟法第368條、第373條，判決如主文。
本案經檢察官陳怡君提起公訴，檢察官徐綱廷提起上訴，檢察官
賴正聲到庭執行職務。
中　　華　　民　　國　　110 　年　　9 　　月　　14　　日
                  刑事第四庭    審判長法　官  陳筱珮
                                      法　官  柯姿佐
                                      法　官  吳元曜
以上正本證明與原本無異。
恐嚇取財部分不得上訴，其餘部分得上訴。
得上訴部分，如不服本判決，應於收受送達後20日內向本院提出
上訴書狀，其未敘述上訴之理由者並得於提起上訴後20日內向本
院補提理由書（均須按他造當事人之人數附繕本）「切勿逕送上
級法院」。
                                      書記官  黃亮潔
中　　華　　民　　國　　110 　年　　9 　　月　　15　　日
附錄本案論罪科刑法條：　　　　　　　　　　　　　　　
中華民國刑法第277條第1項
傷害人之身體或健康者，處5年以下有期徒刑、拘役或50萬元以
下罰金。
中華民國刑法第346條第1項
意圖為自己或第三人不法之所有，以恐嚇使人將本人或第三人之
物交付者，處6月以上5年以下有期徒刑，得併科3萬元以下罰金
。
附件：臺灣新北地方法院109年度訴字第1160號刑事判決
臺灣新北地方法院刑事判決            109年度訴字第1160號
公　訴　人　臺灣新北地方檢察署檢察官
被　　　告　林聖傑　男　33歲（民國00年0月00日生）
                    身分證統一編號：Z000000000號
                    住○○市○○區○○○道○段000號8樓
選任辯護人　田俊賢律師
被　　　告　劉家和　男　33歲（民國00年0月00日生）
                    身分證統一編號：Z000000000號
                    住○○市○○區○○街0號4樓
指定辯護人  本院公設辯護人湯明純
被　　　告　廖志熹　男　32歲（民國00年0月00日生）
                    身分證統一編號：Z000000000號
                    住○○市○○區○○○路000號
指定辯護人  本院公設辯護人姚孟岑
上列被告因恐嚇取財等案件，經檢察官提起公訴（109 年度偵字
第3629號），本院判決如下：
    主    文
林聖傑共同犯恐嚇取財罪，處有期徒刑陸月，如易科罰金，以新
台幣壹仟元折算壹日；又共同犯傷害罪，處拘役肆拾日，如易科
罰金，以新台幣壹仟元折算壹日。
劉家和共同犯恐嚇取財罪，處有期徒刑陸月，如易科罰金，以新
台幣壹仟元折算壹日；又共同犯傷害罪，處拘役叁拾日，如易科
罰金，以新台幣壹仟元折算壹日。
廖志熹共同犯恐嚇取財罪，處有期徒刑陸月，如易科罰金，以新
台幣壹仟元折算壹日；又共同犯傷害罪，處拘役叁拾日，如易科
罰金，以新台幣壹仟元折算壹日。
扣案新台幣壹萬肆仟元沒收；未扣案和解書壹份、票號TH○○○
○○○○號之面額伍拾萬元本票壹張、鋸子壹把、棍子貳支均沒
收，於全部或一部不能沒收或不宜執行沒收時，追徵其價額。
    事    實
一、緣林聖傑因不滿林煒翔與其當時女友陳渝臻發生關係，因知
    悉其等於民國109 年1 月12日凌晨時許，在新北市○○區○○路
    ○段00號09樓富裕自由旅館正義館206 號房會面，竟與劉家
    和、廖志熹基於傷害之犯意聯絡，於同日2 時許至前述206 
    房內，由廖志熹持其所有鋸子揮舞、林聖傑、劉家和分持廖
    志熹所有棍棒各1 支毆打，及出拳攻擊林煒翔，致其受有左
    手掌、左眼眼眶瘀傷及右大拇指撕裂傷及韌帶，神經及血管
    斷裂等傷害；復另行起意，基於意圖為自己不法所有之犯意
    聯絡，由林聖傑手持棍棒揮舞、劉家和向林煒翔恫嚇稱「最
    後一次機會給你，否則就要打你」等語，並敲擊一旁物品發
    出聲響之方式施加恐嚇，致林煒翔心生畏怖，而交付現金新
    臺幣（下同）5 萬元，及所簽立之和解書1 份、票號TH0000
    000 號之面額50萬元本票1 張與林聖傑；林聖傑得手後乃將
    1 萬元交與廖志熹，並囑其轉交5000元予劉家和作為報酬（
    尚未轉交）。嗣經林煒翔報警，為警於109 年1 月16日19時
    50分許，在林煒翔經營址設新北市○○區○○○路○段000 號之「
    大台北五金行」，查獲至該處向林煒翔要求履行上開本票給
    付之林聖傑、劉家和及隨行不知情之陳渝臻，並當場扣得林
    煒翔甫交付與林聖傑之14000 元、先前即109 年1 月12日所
    交付之7000元，而查獲上情。
二、案經林煒翔訴由臺北市政府警察局刑事警察大隊移請臺灣新
    北地方檢察署檢察官偵查起訴。
    理    由
一、按被告以外之人於審判外之陳述，雖不符前4 條之規定，而
    經當事人於審判程序同意作為證據，法院審酌該言詞陳述或
    書面陳述作成時之情況，認為適當者，亦得為證據，刑事訴
    訟法第159 條之5 定有明文；故當事人如放棄對原供述人之
    反對詰問權，於審判程序表示同意該等傳聞證據可作為證據
    ，除法院認該傳聞證據欠缺適當性外，自可承認其證據能力
    。經查，關於本案屬於審判外陳述之傳聞證據，檢察官、被
    告林聖傑、劉家和、廖志熹及其等之辯護人於審判程序均同
    意作為證據，且經本院審酌該證據作成情況皆無不適當之情
    形，是依上開規定，認得作為本案證據。
二、訊據被告林聖傑、劉家和、廖志熹對於上開事實均坦承不諱
    ，互核相符，並與證人即告訴人林煒翔於警詢、偵查及本院
    審理時所證、證人即被告林聖傑前女友陳渝臻於警詢、偵查
    中之證述均大致相符，並有長庚醫療財團法人林口長庚紀念
    醫院109 年1 月14日診字第0000000000000 號診斷證明書、
    臺灣新北地方檢察署109 年5 月7 日勘驗筆錄（暨截圖15張
    ）、本院109 年11月23日、110 年1 月6 日勘驗筆錄暨附件
    各1 份、台北市政府警察局刑事警察大隊搜索扣押筆錄、扣
    押物品目錄表各2 份、和解書、本票、案發後LINE訊息翻拍
    照片各1 張、告訴人傷勢、現場蒐證照片各8 張、錄影翻拍
    照片17張在卷可憑（見偵卷第61至66、77至92、99至103 、
    121 至125 、251 至267 頁、本院卷第133 、134 、139 至
    145 、209 頁），並有現場錄影光碟1 片可證。足見被告3
    人之自白均與事實相符，可信為真；從而，本案事證明確，
    被告3 人本案犯行，均堪認定。
三、按恐嚇取財罪與強盜罪，同以意圖為自己或第三人不法所有
    為主觀違法要件，其所異者，恐嚇取財罪不以將來之惡害通
    知被害人為限，即以強暴脅迫為手段，而被害人未達於不能
    抗拒程度者，亦屬之。與強盜罪以目前危害施用強暴、脅迫
    ，致使被害人喪失自由意志，不能抗拒者不同（最高法院82
    年度台上字第1552號判決意旨參照）。
  ⒈查告訴人林煒翔於本院交互詰問時已證稱：一開門我就遭被
    告等出拳及分持鋸子、棍子毆打，之後我喊停，並問他們想
    要怎樣，林聖傑就要求我賠償50萬元，我回說「哪有那麼多
    錢，我身上只有這些」，隨即自行拿出身上現金放在床上，
    被告並沒有要我這麼做；後來我因為想趕快離開，所以才簽
    本票給被告；我簽寫本票時，被告3 人一個在錄影，其他兩
    個在旁邊等，並沒有強押我簽名或蓋手印的行為，也沒說什
    麼話或做其他舉動。當天過程中被告還有問我是否需要先帶
    我去就醫，但我回說不用等語明確（見本院卷第279 至282
    、286 至289 、296 頁），核與其於偵查時所證（見偵卷第
    231 頁）、證人即被告林聖傑前女友陳渝臻於偵查時所證（
    見偵卷第229 頁）、被告林聖傑、劉家和、廖志熹於偵訊及
    本院訊問時所供（見偵卷第192 、198 、239 、247 頁、本
    院卷第132 、133 頁）均大致相符，堪信為真。則依告訴人
    上開有關主動取出身上現金及簽寫本票過程之所述，實難認
    被告等有施用強暴、脅迫致告訴人喪失自由意志始不得以交
    付財物之情事。
  ⒉雖告訴人林煒翔同日亦證稱：是因為一開始遭被告毆打，後
    來才會簽發本票等語，而經本院勘驗現場錄影內容復顯示：
    被告林聖傑於與告訴人商討和解內容過程中，有兩度手持棍
    棒揮舞，另被告劉家和於告訴人書寫和解書期間，有出言喝
    叱「最後一次機會給你，否則就要打你」，並敲擊一旁物品
    發出聲響之舉動（見本院卷第139 、143 頁勘驗附件）。查
    被告等一進入房間即出拳攻擊，又持木棍毆打告訴人，另因
    被告廖志熹持鋸子在告訴人前方揮甩一下，告訴人見狀出手
    阻擋，而造成告訴人受有左手掌、左眼眼眶瘀傷、右大拇指
    撕裂傷及韌帶，神經及血管斷裂之傷害等情，業經告訴人指
    訴綦詳，並有長庚醫療財團法人林口長庚紀念醫院109 年1
    月14日診字第0000000000000 號診斷證明書、告訴人傷勢照
    片8 張可按（見偵卷第48、61至66頁、本院卷第280 頁），
    堪信為真，惟此與前述被告3 人共同恐嚇取財之所為，即被
    告林聖傑持棍棒揮舞、被告劉家和出言喝叱與敲擊物品等施
    加不法腕力之強暴、脅迫行為，客觀上均無以認定已堪壓抑
    告訴人意思自由使其不能抗拒，自僅成立恐嚇取財罪。是檢
    察官認被告所為係犯加重強盜罪，容有誤會，惟因起訴之基
    本事實相同，爰變更起訴法條。
四、核被告林聖傑、劉家和、廖志熹所為，均係犯刑法第346 條
    第1 項之恐嚇取財及同法第277 條第1 項之傷害罪。被告3
    人間就上開犯行，均有犯意聯絡及行為分擔，為共同正犯。
    被告3 人一進入房間即出手攻擊告訴人林煒翔，待告訴人喊
    停後，被告林聖傑始因告訴人之詢問而與之商討賠償內容，
    並有另行起意，而後續施強暴、脅迫之恐嚇取財行為，業如
    前述，則被告等傷害告訴人之所為，顯然並非恐嚇取財所施
    強暴之當然結果；從而其等所犯上開2 罪間，犯意各別，行
    為互殊，皆應分論併罰。另被告林聖傑前因妨害兵役案件，
    經臺灣臺北地方法院以105 年度簡字第213 號判處有期徒刑
    2 月及緩刑2 年確定，嗣經本院以106 年度撤緩字第116 號
    撤銷前開緩刑，接續他案執行，而與他案一同於107 年11月
    29日假釋出監，於108 年6 月15日期滿未經撤銷視為執行完
    畢；被告廖志熹則因公共危險之案件，經本院以104 年度審
    交訴字第229 號判處有期徒刑8 月，嗣經最高法院以105 年
    度台上字第1761號駁回上訴確定，於106 年4 月29日執行完
    畢，此有卷附臺灣高等法院被告前案紀錄表2 份可按，其等
    受有期徒刑執行完畢，5 年以內故意再犯有期徒刑以上之上
    述2 罪，固均屬累犯；惟被告林聖傑、廖志熹前案係分別犯
    妨害兵役治罪條例之妨害召集罪、肇事逃逸罪，與本案所犯
    傷害、恐嚇取財之行為態樣、犯罪類型、侵害法益均屬不同
    ，參酌司法院釋字第775 號解釋意旨，為避免行為人所受刑
    罰超過其所應負擔罪責之罪刑不相當情事，爰皆不依刑法第
    47條第1 項之規定加重其刑，併此敘明。另起訴書犯罪事實
    業經載明被告傷害告訴人之犯罪事實，且經告訴人提出告訴
    （見偵卷第51頁），則被告此部分犯行自屬已起訴，從而本
    院得予審理，附此敘明。
五、爰審酌被告林聖傑不思控制情緒、尊重他人，並循理性方式
    、合法途徑解決爭端，因與前女友陳渝臻、告訴人林煒翔間
    感情糾葛，即夥同被告劉家和、廖志熹一同持鋸子1 把、棍
    子2 支毆傷告訴人林煒翔，導致其受有前述傷勢，又不知尊
    重他人財產法益，持棍子以強暴、脅迫方式恐嚇告訴人，價
    值觀念偏差，並影響社會治安；惟念被告3 人終能坦承犯行
    ，被告林聖傑並已以5 萬元與告訴人達成和解並給付完畢，
    經告訴人表示宥恕並請求從輕量刑，此有本院調解筆錄在卷
    可按，足見其等悔意，兼衡被告等分別之素行、智識程度、
    生活情形、經濟狀況，及各別犯罪之手段、動機、目的、告
    訴人傷勢、財產損失、所生危害等一切情狀，分別量處如主
    文所示之刑，併諭知易科罰金之折算標準，以資儆懲。
六、查扣案之被告林聖傑109 年1 月16日取得金額14000 元、未
    扣案之和解書1 份、票號TH0000000 號之面額50萬元本票1
    張，係被告等犯本案恐嚇取財之所得，如宣告沒收或追徵，
    亦無過苛情事，應依刑法第38條之1 第1 項規定宣告沒收，
    並就未扣案部分依同條第3 項規定，諭知於全部或一部不能
    沒收或不宜執行沒收時，追徵其價額。又鋸子1 把、棍子2
    支雖未扣案，然係被告廖志熹所有，及供犯本案所用之物，
    業據證人陳渝臻、告訴人林煒翔、被告3 人分別供證明確（
    見偵卷第18、20、34、48、192 、198 、201 、229 、247
    頁、本院卷第132 、133 頁），爰依刑法第38條第2 項、第
    4 項規定予以宣告沒收，並於全部或一部不能沒收或不宜執
    行沒收時，追徵其價額。至於被告109 年1 月12日在富裕自
    由旅館正義館206 號，自告訴人處取得之5 萬元（含被告林
    聖傑嗣後交付予被告廖志熹之1 萬元部分、及扣案7000元部
    分），係本案犯罪所得，原應予以宣告沒收，然被告林聖傑
    已賠償告訴人5 萬元，核如前述；上開和解所賠償之金額，
    雖非刑法第38條之1 第5 項規定文義所指犯罪所得已實際合
    法「發還」被害人者，然參酌該規定旨在保障被害人因犯罪
    所生之求償權（詳參刑法第38條之1 第5 項之立法理由），
    被告林聖傑既已賠付告訴人，告訴人此部分求償權已獲滿足
    ，若再宣告沒收、追徵，將有過苛之虞（臺灣高等法院暨所
    屬法院106 年法律座談會決議、臺灣高等法院107 年度上訴
    字第2998號判決參照），爰依刑法第38條之2 第2 項之規定
    ，對已賠償5 萬元完畢之被告林聖傑及共犯廖志熹均不予宣
    告沒收或追徵，而扣案之7000元部分亦同；另查扣之被告林
    聖傑IPHONE廠牌門號0000000000號行動電話、被告劉家和OP
    PO廠牌門號0000000000號行動電話各1 支（各含SIM 卡1 張
    ），與本案犯行均無直接相關；而扣案之被告劉家和所有球
    棒、警棍手電筒各1 支、木棍、塑膠木棍各2 支則與本案無
    關，爰均不予宣告沒收。
據上論斷，應依刑事訴訟法第299 條第1 項前段、第300 條，判
決如主文。
中　　華　　民　　國　 110　　年　　2 　　月　　22　　日
                  刑事第八庭  審判長法  官  白光華

                                    法  官  林米慧

                                    法　官  洪珮婷
上列正本證明與原本無異。
如不服本判決應於收受判決後20日內向本院提出上訴書狀，並應
敘述具體理由。其未敘述上訴理由者，應於上訴期間屆滿後20日
內向本院補提理由書（均須按他造當事人之人數附繕本）「切勿
逕送上級法院」。
                                    書記官  林修渝
中　　華　　民　　國　 110　　年　　2 　　月　　24　　日

附錄本案論罪科刑法條：
中華民國刑法第346 條第1 項
意圖為自己或第三人不法之所有，以恐嚇使人將本人或第三人之
物交付者，處6 月以上5 年以下有期徒刑，得併科3 萬元以下罰
金。
中華民國刑法第277 條第1 項
傷害人之身體或健康者，處5 年以下有期徒刑、拘役或50萬元以
下罰金。